【裁判字號】    90,上易,1000
【裁判日期】    900330
【裁判案由】    詐欺等
【裁判全文】
臺灣高等法院刑事判決                            九十年度上易字第一號
    上  訴  人  臺灣板橋地方法院檢察署檢察官
    被      告  甲○○
右上訴人因被告詐欺等案件，不服臺灣板橋地方法院八十九年度易字第三八七一號，
中華民國九十年一月三十一日第一審判決 (起訴案號：臺灣板橋地方法院檢察署八十
九年度偵字第一五七七九號)提起上訴，本院判決如左：
    主  文
上訴駁回。
    事實及理由
一、本案經本院審理結果，認第一審以被告甲○○犯動產擔保交易法第三十八條之罪
    ，判處拘役三十日，並諭知易科罰金折算之標準為三百元折算一日，認事用法及
    量刑均無不當，應予維持，並引用第一審判決書記載之事實、證據及理由。
二、檢察官上訴意旨略以：被告果於簽訂動產擔保交易附條件買賣契約時，存以有錢
     則付款，付不出款即將機車典當，則其對於詐欺之客觀要件事實早有預見，被
     告於不能如期付款時，不思依約解決，竟將機車典當，足證被告於締約之際，
     主觀上即存有詐欺之犯意，被告雖辯稱其將全部之款項交予保證人，惟此部分
     並未經被告提任何證據證明，況尚不能遽以採信，而本件並非金額龐大之交易
     ，不能苛求出賣人為詳盡而正確之風險評估，倘被告以提供人保及票據擔保之
     方式，求取出賣人之信任，更足證被告以此陷出賣人於錯誤云云。
三、惟查：
（一）按刑法第三百三十九條第項詐欺罪之成立，以意圖為自己或第三人不法所有，
      以詐術使人將本人或第三人之物交付為要件；所謂以詐術使人交付，必須被詐
      欺人因其詐術而陷於錯誤，若其所用方法，不能認為詐術，亦不致使人陷於錯
      誤，即不構成該罪，最高法院五十二年台上字第一三ＯＯ號、四十六年台上字
      第二六０號分別著有判例可資參照。查本件檢察官雖認被告涉有詐欺罪嫌云云
      ，惟其於起訴書中就被告究施用如何之詐術，使出賣人陷於若何之錯誤，均未
      置一詞，其遽以起訴被告涉犯詐欺罪嫌，已有未當；而檢察官於原審判決後，
      其上訴意旨復以「果被告於簽訂動產擔保交易附條件買賣契約時，存以有錢則
      付款，付不出款即將機車典當之心態而締約」，「倘被告以提供人保及票據擔
      保之方式，求取出賣人之信任，而實際上對保人並無保證之真意，更足證被告
      以此陷出賣人於錯誤」云云，均係以臆測之詞，推定被告施用詐術涉犯詐欺罪
      嫌，其甚有可議至為顯然，益證檢察官此部分上訴理由，顯無可採。
（二）另分期付款買賣之制度，本身即含有一定之風險，出賣人就分期付款買賣之交
      易亦因之而取得較一般買賣為高之利得（利息收入），是出賣人於訂約之際，
      就買受人之資力本應為相當之調查，或就買受人所提出之擔保，為一定程度之
      評估後，再決定是否與出賣人訂約，以降低其風險，而類此企業經營之風險管
      理，此並不因分期付款買賣金額之多寡而異，是檢察官以本件交易金額並非龐
      大，不能苛求出賣人為詳盡而正確之風險評估云云，顯非的論，亦無足可採。
（三）另查，本件被告係以簽訂動產擔保交易附條件買賣之方式向告訴人東元公司購
      買機車，衡情告訴人對於被告之資力若何，顯非一無所悉，且為預防附條件買
      賣契約之買受人不依約給付分期價款，致妨害出賣人之權益，動產擔保交易法
      另設有出賣人得取回占有標的物之制度，出賣人更得於標的物價值減少時請求
      賠償損害，於法尚難認告訴人與被告簽訂本件附條件之買賣契約或交付車輛之
      際，被告有施用如何之詐術使告訴人陷於如何之錯誤。況，果被告於訂約購車
      之際確有詐欺告訴人之不法犯意，則被告於取得車輛占有之後，大可一走了之
      或迅將該車出質或典當，其何庸於取得該車之後再支付三期之價款？是於法尚
      不得獨執被告於支付三期分期價款後，嗣未再依約給付分期價款，即遽為被告
      於訂約之際即有詐欺之犯意，而繩以詐欺之罪責。
四、綜上所述，本件檢察官前述上訴意旨所陳各節，於法要均無可採，其執此上訴意
    旨，指摘原判決不當，求予撤銷改判，為無理由，應予駁回。
據上論斷，應依刑事訴訟法第三百七十三條、第三百六十八條，判決如主文。
本案經檢察官鄭龍照到庭執行職務。
中      華      民      國      九十      年      三    月      三十    日
                               台灣高等法院刑事第十庭
                                    審判長法  官   溫  耀  源
                                          法  官   何  菁  莪
                                          法  官   林  銓  正
右正本證明與原本無異。
不得上訴。
                                          書記官   吳  美  貞
中      華      民      國  九十      年      四    月      三      日
附錄：本案論罪科刑法條全文
動產擔保交易法第三十八條
動產擔保交易之債務人，意圖不法之利益，將標的物遷移、出賣、出質、移轉、抵押
或為其他處分，致生損害於債權人者，處三年以下有期徒刑、拘役或科或併科六千元
以下之罰金。


司法院資訊處製作；財團法人民間司法改革基金會備份。
